【裁判字號】    89,訴,1736
【裁判日期】    890911
【裁判案由】    誣告
【裁判全文】
臺灣臺中地方法院刑事判決                        八十九年度訴字第一七三六號
    公  訴  人  台灣台中地方法院檢察署檢察官
    被      告  張地
    選任辯護人  周平凡
    被      告  丙○○
                甲○○
    共      同
    選任辯護人  熊賢棋律師
右列被告因誣告等案件，經檢察官提起公訴（八十九年度偵字第九五六六、一０六０
五、一０六三四號），本院判決如左：
    主  文
張地共同明知為不實之事項，而使公務員登載於職務上所掌之公文書，足以生損害
於公眾及他人，處有期徒刑參月，如易科罰金以參佰元折算壹日；緩刑貳年。
丙○○共同明知為不實之事項，而使公務員登載於職務上所掌之公文書，足以生損害
於公眾及他人，處有期徒刑參月；又共同意圖他人受刑事處分，向該管公務員誣告，
處有期徒刑肆月。應執行有期徒刑伍月；緩刑參年。
甲○○共同意圖他人受刑事處分，向該管公務員誣告，處有期徒刑參月，緩刑貳年。
    事  實
一張地（起訴書誤載為乙○○，應予更正）與丙○○係朋友關係，緣丙○○前因
    積欠案外人林清權約新台幣（下同）二千萬元之債務未清償，丙○○為免其所有
    坐落台中縣東勢鎮○○段中嵙小段三六之三、三六之四、三六之五、一五七二、
    一五七五之一地號土地全部，及同段同小段第一五七一地號土地應有部分二分之
    一、同段同小段第一五七三地號土地應有部分三分之一等七筆七土地，遭債權人
    聲請法院查封拍賣清償債務，竟與張地二人共同基於使公務員登載不實之犯意
    聯絡，明知其二人間並無任何債權債務關係，於八十八年九月十三日，由張地
    交付其國民身分證、印鑑證明、印鑑章等物予丙○○，並據以填載土地抵押權設
    定契約書，向台中縣東勢地政事務所，就前開土地辦理設定一千萬元之第一順位
    抵押權予張地，使不知情之地政事務所承辦人員陷於錯誤，將該不實抵押權之
    事項，登載於職務上所掌之土地登記簿公文書上，足生損害於地政機關對於土地
    設定抵押登記管理之正確性及債權人之權益。嗣後丙○○深感不妥，擬塗銷上開
    抵押權之設定登記，並改設定抵押權予與其有表兄妹關係之甲○○，惟因張地
    取回其國民身分證、及印鑑章等物後，即拒絕塗銷上開抵押權之設定登記，丙○
    ○為塗銷上開抵押權之設定登記，復另行起意，與甲○○共同基於使張地受刑
    事處分之犯意聯絡，於八十九年二月二十二日下午，共同委託不知情之熊賢祺律
    師為告訴代理人，捏造事實具狀向臺灣臺中地方法院檢察署檢察官誣指：丙○○
    向張地借款一千萬元，並於上開土地設定第一順位抵押權資為擔保，雙方原先
    約定每月利息二十萬元，惟設定後張地即要求提高利息為每月二百五十萬元，
    而甲○○係張地之親戚，得知上情即應允為丙○○還款，並與丙○○、張地
    約定，塗銷上開土地之張地之抵押權登記，改設定予甲○○，惟經甲○○匯款
    支付張地一千零九十四萬六千五百元後，張地竟交付假印鑑章，致使上開張
    地之抵押權設定無法塗銷等語，而申告張地就上開情事涉犯重利及詐欺等罪
    嫌，並經臺灣臺中地方法院檢察署檢察官將張地列為被告，而以八十九年度偵
    字第三三七六號重利、詐欺案件偵查，使張地受有遭臺灣臺中地方法院檢察署
    檢察官起訴之刑事處分之危險。嗣於同年五月一日經該署檢察官開庭訊問時，張
    地於有偵查犯罪職權之檢察官尚不知上情前，即主動向檢察官自首使公務員登
    載不實之犯行而接受裁判；至此，丙○○、甲○○二人因深知誣告之行為終將被
    揭露，即於所誣告之案件裁判確定前分別於八十九年五月三十日、六月八日向檢
    察官自白上情，致張地所涉重利、詐欺罪嫌經檢察官不起訴處分確定。
二、案經張地自首並由臺灣臺中地方法院檢察署檢察官自動檢舉偵查起訴。
    理  由
一、右揭事實，業據被告張地、丙○○、甲○○三人供承不諱，並互核一致，復有
    丙○○、甲○○委任熊賢祺律師向臺灣臺中地方法院檢察署提出重利、詐欺告訴
    之告訴狀、臺灣臺中地方法院檢察署八十九年度偵字第三三七六號不起訴處分書
    、土地抵押權設定契約書影本、他項權利證明書影本各一份在卷可稽，足認被告
    三人之自白均與事實相符，事證明確，被告三人之犯行洵堪認定。
二、核被告張地所為，係犯刑法第二百十四條之使公務員登載不實事項於公文書罪
    ；被告丙○○所為，係犯刑法第二百十四條之使公務員登載不實事項於公文書罪
    、第一百六十九條第一項之誣告罪；被告甲○○所為，係犯刑法第一百六十九條
    第一項之誣告罪。被告張地與丙○○間，就使公務員登載不實事項於公文書犯
    行及被告丙○○與甲○○間，就誣告犯行，均有犯意聯絡及行為分擔，均為共同
    正犯。被告張地於有偵查犯罪職權之檢察官尚不知其犯行前，即主動向檢察官
    自首使公務員登載不實之犯行而接受裁判等情，有自首狀及訊問筆錄在卷可證，
    核與自首條件相符，應依刑法第六十二條前段規定減輕其刑，而被告丙○○使公
    務員登載不實之犯行，已因被告張地之自首而為偵查犯罪之檢察官發覺，是丙
    ○○嗣後之供承犯行，應屬對犯罪事實之自白，公訴人認為係自首，容有誤會，
    又被告丙○○、甲○○就其二人所誣告之臺灣臺中地方法院檢察署八十九年度偵
    字第三三七六號重利、詐欺案件，於裁判確定前即自白上開犯行，應依刑法第一
    百七十二條規定減輕其刑。被告丙○○所犯上開二罪，犯意各別，行為互殊，犯
    罪構成要件不同，應予分論併罰。爰審酌被告三人犯罪之動機、手段、所生危害
    及犯後坦承犯行，態度良好等一切情狀，分就所犯各罪量處如主文所示之刑，並
    就被告張地所犯使公務員登載不實事項於公文書罪諭知易科罰金之折算標準，
    及就被告丙○○之犯行定其應執行之刑，以資懲儆。末查被告丙○○、甲○○二
    人均未曾受有期徒刑以上刑之宣告，被告張地前受有期徒刑以上刑之宣告，執
    行完畢後，五年以內未曾受有期徒刑以上刑之宣告，有臺灣臺中地方法院檢察署
    刑案資料查註紀錄表及臺灣高等法院被告全國前案紀錄表各一紙在卷可按，渠因
    一時失慮，偶罹刑典，事後已坦承犯行，深具悔意，經此刑之宣告後，均應知戒
    慎，信無再犯之虞，本院因認被告三人所宣告之刑均以暫不執行為適當，併宣告
    被告張地、甲○○緩刑二年，被告丙○○緩刑三年，用啟自新。
據上論斷，應依刑事訴訟法第二百九十九條第一項前段，刑法第二十八條、第二百十
四條、第一百六十九條第一項、第六十二條前段、第一百七十二條、第四十一條、第
七十四條第一款、第二款、第五十一條第五款，罰金罰鍰提高標準條例第一條前段、
第二條，判決如主文。
本案經檢察官李月治到庭執行職務。
中      華      民      國    八十九    年      九      月     十一     日
                                 臺灣臺中地方法院刑事第一庭
                                     法  官  楊國精
右正本證明與原本無異。
如不服本判決，應於送達後十日內向本院提出上訴狀（須附繕本），上訴於台灣高等
法院台中分院。
                                    書記官
中      華      民      國    八十九    年      九      月     十一     日
附錄：本案論罪科刑法條全文
刑法第一百六十九條第一項：
意圖他人受刑事或懲戒處分，向該管公務員誣告者，處七年以下有期徒刑。
刑法第二百十四條︰
明知為不實之事項，而使公務員登載於職務上所掌之公文書，足以生損害於於公眾或
他人者，處三年以下有期徒刑、拘役或五百元以下罰金。


司法院資訊處製作；財團法人民間司法改革基金會備份。
